【裁判字號】    88,易,3110
【裁判日期】    890229
【裁判案由】    偽造文書
【裁判全文】
臺灣臺南地方法院刑事判決                        八十八年度易字第三一一號
    公  訴  人  臺灣臺南地方法院檢察署檢察官
    被      告  乙○○○
右列被告因偽造文書案件，經檢察官提起公訴（八十八年度偵字第四七一一號），本
院判決如左：
    主  文
乙○○○明知為不實之事項，而使公務員登載於職務上所掌之公文書，足以生損害於
公眾及他人，處有期徒刑伍月，如易科罰金，以參佰元算壹日。
    事  實
一、乙○○○於民國八十六年間因犯詐欺罪，經本院判處有期徒刑六月、緩刑二年確
    定，現仍在緩刑期間（尚不構成累犯），猶不知悔改，明知其與甲○○間並無買
    賣原為其所有坐落於臺南縣永康市○○段地號八五六一之四號土地之事實，仍於
    八十七年十一月二十三日簽立虛偽之不動產買賣合約書，並請不知情之代書丁○○於八十七年十二月九日以買賣為登記原因，持向臺南縣永康地政事務所申辦將
    該土地所有權移轉登記與甲○○，使該地政事務所之承辦公務員，將該虛偽買賣
    土地之不實事項登載於職務上所掌之公文書即土地登記簿謄本上，足以生損害於
    地政機關對於土地登記之正確性及乙○○○之債權人丙○○。
二、案經林柏丕訴請臺灣臺南地方法院檢察署檢察官偵查起訴。
    理  由
一、訊據被告乙○○○矢口否認有何偽造文書犯行，辯稱：伊所有之前開土地在伊對
    告訴人丙○○負債前已先設定第一順位抵押權予銀行、第二順位抵押權予甲○○
    ，嗣又遭另債權人聲請法院查封拍賣，因土地經法院拍賣價格較低，乃以買賣為
    由將之過戶予甲○○，由甲○○負責清償第一順位抵押權人及聲請查封拍賣之債
    權人，意在俟伊尋得買主，以較高價格賣出該土地後，再清償對甲○○之債務而
    取回土地云云。經查右揭事實業據告訴人林柏丕指述綦詳，並為被告於偵訊及本
    院審理時自承：伊與甲○○間事實上並無買賣上開土地之事實，而以買賣為原因
    ，申請辦畢前開土地之所有權移轉登記等情不諱，且經證人丁○○證稱：伊曾幫
    甲○○處理在臺南縣永康市○○段八五六一之四地號之土地，伊從頭到尾都沒有
    看過賣方，當時賣方有說要來，但沒有來，伊就把契約書寫好交給甲○○，而甲○○就把簽好的契約書影本交給伊，因此付款方式及總價等都是甲○○講的，伊
    再寫在契約書上，他們並沒有在伊那裡付款，至於雙方是否實際按契約所定支付
    款項伊也不知道等語甚詳，並有土地登記簿謄本一份及不動產契約書影本一份附
    卷足稽，被告明知其和甲○○間並未就上揭土地有買賣事實存在，而使該管地政
    事務所承辦公務員將該不實之買賣事項登載於職務上所掌之土地登記簿，已足生
    損害於地政機關對於土地登記之正確性及其債權人丙○○，被告所辯無異事後卸
    責之詞，本件事證明確，被告犯行堪以認定。至證人甲○○雖於本院審理時證稱
    ：其確將被告所有之上開土地買下來，被告欠其的錢亦抵銷，其並負擔被告在中
    小企銀之債務等語，然此已和被告自承：中小企銀的貸款是甲○○先代繳，伊每
    月再給甲○○二萬元，當時簽約後，甲○○拿了十六萬給另一債權人曾來好，繳
    了八十幾萬元的增值稅，還銀行三十幾萬元等語不符，足認證人甲○○並未將前
    揭契約書中所定總價款依約定付款方式支付與被告，自難認證人甲○○所為證言
    可採，附此敘明。
三、核被告乙○○○所為，係犯刑法第二百十四條之明知為不實之事項，而使公務員
    登載於職務上所掌之公文書罪。爰審酌被告犯罪之動機、目的、手段、所生危害
    、犯罪後態度、其已因對告訴人犯詐欺罪，經本院於八十六年十二月四日以八十
    六年度易字第四五一九號判處有期徒刑六月、緩刑二年確定，有前開判決一份附
    卷可憑，竟不思悔改，將其所有上開土地虛偽賣予他人而犯上開罪行，並使告訴
    人在前開詐欺案件所經被告騙取之款項求償無門，惟現已與告訴人和解，有和解
    書一份在卷足憑等一切情狀，量處如主文所示之刑，併諭知易科罰金之折算標準
    ，以資懲儆。
據上論斷，應依刑事訴訟法第二百九十九條第一項前段，刑法第二百十四條、第四十
一條，罰金罰鍰提高標準條例第一條前段、第二條，判決如主文。
中    華    民    國      八十九    年      二        月      二十九    日
                              臺灣臺南地方法院刑事第四庭
                                      法  官  楊  惠  芬
右正本證明與原本無異。
如不服本判決，應於送達後十日內向本院提出上訴狀。（應附繕本）
                                      書記官  高  世  玉
中    華    民    國      八十九    年      二        月      二十九    日
附錄本案論罪科刑法條全文：
刑法第二百十四條：
明知為不實之事項，而使公務員登載於職務上所掌之公文書，足以生損害於公眾或他
人者，處三年以下有期徒刑、拘役或五百元以下罰金。


司法院資訊處製作；財團法人民間司法改革基金會備份。
